# 子公司变更为合营公司对公允价值的调整

提问人：zryhzwg 时间：2018-03-03 03:04:26
陈版好： 非常抱歉在元宵佳节打扰您，在实务操作遇到如下问题百思不得其解，还请给予指导和帮助。 A企业持有B子公司51%的股权， 2017 年转让10%的股权持股比例下降到41%不在控制B公司，但还具有重大影响，本期作为联营公司不再纳入A公司合并报表。丧失控制日经评估的B公司公允价值比账面价值增加 5 亿元，主要因为固定资产评估增加0.5亿元，无形资产-土地评估增加 4 亿元（评估方法为市场比较法，即该地域同类型土地的交易价格进行评估，由于B公司购买土地较早所在地域地价大幅增长，造成评估增值）。 需要求助的问题： 1 、 由于B公司为生产企业，在可预见的将来管理层不打算将土地用于出售，土地增值部分的收益将很难实现。A公司合并层面，对B公司剩余股权按照公允重新计量时，是否可以将土地评估增值部分对公允价值进行调整，按照不含土地评估增值的公允价值对剩余股权进行重新计量？政策部分是否有相关依据？ 2 、假定B公司为房地产企业，相应的土地将随房产一并出售，并实现收益，是否不能将公允价值进行调整？ 祝：元宵快乐！身体健康！万事如意!

回答人：chenyiwei
1 、A公司合并层面，对B公司剩余股权按照公允重新计量时，仍应完整体现包括该土地在内的评估增值影响。
2 、如果B公司为房地产开发项目公司，则可参考《瑞华研究 2010 ～ 2016 汇编》之“问题3-2-126（部分处置单一资产实体股权导致丧失对其控制权的处理）”所述原则处理。即，依据A公司所保留的是B公司所持有的开发项目资产上的间接权益（仍可对其持有的剩余份额直接行使所有权和处置权）还是一项合营或联营企业的股权，分别作出相应地处理。例如，如果B持有的地块是分期开发，A在完成一期地块的开发后，以股权转让的形式，将二期地块的开发权转让给C，形式上采用转让51%股权的形式，而实际操作则是分别设立两个互相独立的项目部，A继续保持在一期项目中的完整权益，C享有在二期项目中的完整权益，则在这种情况下，A只能确认转让二期开发权的收益，而不能对继续持有的一期项目权益按公允价值进行重估。